【裁判字號】    99,易緝,132
【裁判日期】    990714
【裁判案由】    詐欺
【裁判全文】
臺灣臺北地方法院刑事判決             99年度易緝字第132號
公  訴  人  臺灣臺北地方法院檢察署檢察官
被      告  乙○○
上列被告因詐欺案件，經檢察官提起公訴（86年度偵字第3841號
），本院判決如下：
    主  文
本件免訴。
    理  由
一、公訴意旨如附件起訴書所載。
二、按案件時效已完成者，應諭知免訴之判決，並得不經言詞辯
    論為之，刑事訴訟法第302條第2款、第307條定有明文。又
    行為後法律有變更者，適用行為時之法律，但行為後之法律
    有利於行為人者，適用最有利於行為人之法律，為民國（下
    同）95年7月1日修正施行之刑法第2條第1項所明定。查修正
    後刑法第80條第1項，及修正前刑法第80條第1項關於追訴權
    時效期間之規定不同，修正後刑法所定時效期間較長，表示
    行為人被追訴之期限較久，自屬對行為人不利，比較結果自
    以修正前刑法第80條較有利於行為人，本件關於追訴權時效
    ，自應適用修正前刑法第80條之規定。則關於追訴權時效之
    停止進行，及其期間、計算，亦應一體適用修正前刑法第83
    條之規定。
三、查本件被告被訴於85年2月15日，涉犯修正前刑法第339條第
    1項之詐欺取財罪嫌（修正後刑法於涉犯罪名法條並不較有
    利），該罪法定之最高本刑為5年以下有期徒刑，依上述修
    正前刑法第80條第1項第2款之規定，其追訴權時效期間為10
    年。本件經公訴人於86年2月3日開始偵查，於86年8月19日
    提起公訴，於86年9月24日繫屬本院，嗣因被告逃匿，經本
    院於88年1月14日發佈通緝，致審判程序不能開始（繼續）
    ，有本院刑事卷宗、偵查卷宗及通緝書可稽。又依司法院大
    法官會議第138號解釋及最高法院82年第10次刑事庭會議決
    議，自本件開始偵查日起至通緝之前一日止，追訴權既無不
    行使之情形，自不生時效進行之問題，扣除此項期間1年11
    月10日，及依修正前刑法第83條第3項之規定，扣除其因通
    緝致時效停止進行之期間2年6月後，自被告犯罪行為之日起
    算，迄今已逾14年又4月，本案之追訴權時效，業於民國99
    年6月18日完成，揆諸前揭說明，爰不經言詞辯論，逕為諭
    知免訴之判決。
四、據上論斷，應依刑事訴訟法第302第2款、第307條判決如主
    文。
中    華    民    國    99    年    7    月    14    日
                  刑事第十二庭  審判長法  官  李英豪
                                      法  官  楊台清
                                      法  官  曾正龍
上正本證明與原本無異。
如不服本判決應於收受送達後10日內向本院提出上訴書狀，並應
敘述具體理由；其未敘述上訴理由者，應於上訴期間屆滿後20日
內向本院補提理由書（均須按他造當事人之人數附繕本）「切勿
逕送上級法院」。告訴人或被害人如對於本判決不服者，應具備
理由請求檢察官上訴，其上訴期間之計算係以檢察官收受判決正
本之日期為準。
                                      書記官  彭自青
中    華    民    國    99    年    7     月    14    日
臺灣臺北地方法院檢察署檢察官起訴書              八十六年
度偵字第三八四一號被  告  乙○○  男  五十四歲（民國○○
○年○月○○○日生）國民身分證：Ｚ000000000號住
臺北市○○路三０巷二六號選任辯護人  吳宏山  律師右被告因
詐欺案件，業經偵查終結，認應提起公訴，茲敘述犯罪事實及證
據並所犯法條如左：
            犯  罪  事  實
一、乙○○於民國八十四年十一月初某日，力邀甲○○與伊及翁
    吳美娥（乙○○之配    偶，另為不起訴處分）之部份債權
    人侯金葉、李美卿、黃淑芬、侯淑江、徐月梅：等七、八位
    在臺北市六福客棧協商債務清理事宜，因席間債權人黃淑芬
    聲淚俱下，乙○○明知伊已無清償能力，竟意圖為自己不法
    之所有，低語對甲○○佯稱：伊於八十四年十月間曾出售臺
    北市○○○路○段一０五巷三號房屋，將於十二月底拿到以
    侯賢智（另為不起訴處分）之名所存有之尾款新臺幣（下同
    ）五百萬元等語，爰請甲○○代償銀行抵押貸款及會款，屆
    時將可奉還，甲○○基於多年情誼，誤以為乙○○屆期將還
    款，即按期匯款予黃淑芬計十一萬六千元。八十四年十二月
    十四日乙○○、翁吳美娥至臺灣臺北地方法院檢察署應訊後
    ，為另外債權人陳安信、賴阿溪、林毓  催討欠款，翁氏夫
    婦及陳、賴、林等人嗣即前往臺北市○○路○段三九一號十
    二樓之五甲○○公司處商討，乙○○為續取信於甲○○，繼
    誆稱上開售屋尾款五百萬元於八十四年十二月底即可匯入，
    請甲○○再代墊積欠林毓  之四百多萬元，甲○○不疑有詐
    ，因而除於八十四年十二月十五日代為簽發二紙面額計三萬
    四千元之支票給付設定抵押權之代書費外，尚額外應允林毓
    將先代償該四百多萬元債務，然迄八十四年十二月底仍未見
    乙○○給付上開代墊款。嗣林毓  於八十五年二月十五日前
    來請求甲○○履行上開代償承諾，乙○○又誆稱上開五百萬
    元即將匯入，甲○○不疑有他，即簽發六張面額計四百二十
    八萬元之支票代為償付。詎俟甲○○籌措資金陸續兌現上開
    六紙支票後，依然未見乙○○給付代墊款，甲○○於八十五
    年七月二十六日輾轉與上開房地買主吳榮霖取得聯絡，始知
    該五百萬元早已交付侯賢智，甲○○始知受騙。
二、案經甲○○訴請偵辦。
        證  據  並  所  犯  法  條
一、訊據被告乙○○矢口否認有詐欺犯行，辯稱：關於林毓債權
    之清償已協議由伊提供土地設定五百萬元抵押權，應無可能
    再委由甲○○代為簽發票據清償，而票據之簽發乃甲○○自
    稱為了伊而主動與林毓  聯絡，自己先開支票出去，事後才
    告知伊，伊並無積欠甲○○金錢。且出售臺北市○○○路○
    段一０五巷房屋之五百萬元尾款於八十四年十一月九日即由
    買主吳榮霖給付抵押權人侯賢智，伊並無權處分，自無可能
    承諾將於八十五年二月底匯予甲○○云云。惟查：右揭犯罪
    事實，業據告訴人甲○○指訴綦詳。而告訴人匯款予黃淑芬
    及簽發二紙面額計三萬四千元之支票代為給付代書費等情，
    則為被告所不否認，並有匯款單五紙及支票暨支票付款廠商
    收回執二紙在卷可稽。又告訴人確曾簽發六紙支票代為清償
    被告積欠林毓  四百二十八萬元債務等情，亦據證人林毓
    證明確，復有協議書一份及支票八紙、退票理由單一紙以及
    付款簽收簿二頁附卷足憑。告訴人與被告之債權人既不熟識
    ，而告訴人與被告亦僅為多年好友，倘被告未曾告知告訴人
    將有五百萬元出售房屋尾款匯入，告訴人應無自行代為墊付
    上開高額款項之理，再者，證人賴阿溪亦證稱乙○○陳稱尚
    有房屋出售尾款未收等語，益見被告確曾稱其尚有房屋為款
    未收，是被告以房屋尾款即將匯入等語詐騙告訴一節，堪以
    認定，而被告所為係告訴人自動與林毓  聯絡而簽發支票之
    辯解，悖於常情，不足採信，從而被告罪嫌堪以認定。
二、核被告乙○○所為，係犯刑法第三百三十九條第一項詐欺取
    財罪嫌。
三、告訴意旨另認被告所為涉有背信罪嫌，惟背信罪之成立，以
    處理他人事務之人，有圖自己或第三人得不法利益，或圖加
    損害於本人之意思，而故為違背其任務之行為為要件。經查
    ：告訴人自陳係被告乙○○委任伊代為處理事務，此觀諸告
    訴狀所載即明，尚非被告為告訴人處理事務，被告所為自無
    成立背信罪之可能，故告訴意旨容有誤會，附此敘明。
四、依刑事訴訟法第二百五十一條第一項提起公訴。
        此      致臺灣臺北地方法院
中    華    民    國  八十六  年   八   月    十九    日
                          檢  察  官    吳    光    釗
右正本證明與原本無異
中    華    民    國  八十六  年   八   月    十九    日
                          書  記  官    高    世    珍
附錄本案所犯法條全文刑法第三百三十九條第一項
意圖為自己或第三人不法之所有，以詐術使人將本人或第三人之
物交付者，處五年以下有期徒刑、拘役或科或併科一千元以下罰
金。
前項方法得財產上不法之利益或使第三人得之者，亦同。
前二項之未遂犯罰之。

司法院資訊處製作；財團法人民間司法改革基金會備份。
